臺灣臺南地方法院刑事判決　　　　　　　　　　　　　九十一年度訴字第一五四號
　　公　訴　人　臺灣台南地方法院檢察署檢察官
　　被　　　告　甲○○
　　選任辯護人　蘇正信
　　　　　　　　蔡進欽
　　　　　　　　蔡弘琳
右列被告因強盜等案件，經檢察官提起公訴（九十年度偵字第一四七九六號），本院
判決如左：
    主  文
甲○○攜帶兇器強盜，累犯，處有期徒刑柒年貳月。
扣案之美工刀刀刃壹支沒收。
    事  實
一、甲○○曾於民國（下同）八十八年間，因竊盜罪，經台灣高等法院台南分院判處
    有期徒刑六月確定，甫於九十年一月十二日執行完畢，猶不知悔改。緣甲○○於
    九十年十二月十二日清晨五時許，進入台南市○○路○段五一五號「金錢豹電玩
    店」把玩電動機具，俟因花光身上所有之現款，竟意圖為自己不法之所有，於同
    日上午八時四十五分許，持身上所攜帶、客觀上足為兇器使用之美工刀一支，將
    美工刀直指該店店員乙○○之頸部，脅迫其交出身上及櫃檯內之現金，乙○○不
    從並伸手試圖搶其刀刃，甲○○見乙○○欲奪其刀刃，竟基於傷害其身體之犯意
    ，以上開美工刀往乙○○身上亂砍，並以拳頭毆擊其胸腹部，乙○○因而受有右
    上眉角（刀傷長四公分）、後頸部（二處刀傷，分別為十公分、八公分）、右胸
    部（刀傷長二公分）、左手食指（刀傷長四公分）等多處傷害（傷害部分未據告
    訴），致使其不能抗拒而將櫃台及身上所有現款共新台幣（下同）二千一百元交
    予甲○○，甲○○得手後隨即逃離現場。嗣經乙○○報警而為警循線於同年十二
    月十八日下午二時三十分許，在甲○○位於台南縣南化鄉小崙村小崙四六之三號
    之住處查獲，並扣得甲○○所有並為其犯罪所用之美工刀刀刃一支（該美工刀刀
    柄業經甲○○丟棄）及犯罪時所著之衣、褲各一條、布鞋一雙等物。
二、案經臺南市警察局第六分局報請台灣台南地方法院檢察署檢察官偵查起訴。
    理  由
一、右揭事實，業據被告甲○○於警訊、檢察官偵訊及本院審理時始終坦認不諱，核
    與被害人乙○○指證之被害情節相符，並經本院勘驗「金錢豹電玩店」於當日監
    視錄影帶所拍攝內容屬實（見本院九十一年三月六日審判筆錄），此外，復有被
    害人提出之診斷證明書一份、錄影帶翻拍照片二張、警員自現場查扣之美工刀刀
    刃一支、以及另自被告住處查獲其於犯罪時所著之衣、褲各一條、布鞋一雙等物
    在卷可佐，足徵被告上開自白確與事實相符。準此，本件事證明確，被告犯行堪
    以認定，自應依法論科。
二、按犯強盜罪，於實施強暴行為之過程中，例如因拉扯致被害人受有傷害，乃施強
    暴之當然結果，固不另論傷害罪。惟強盜罪，並非以傷人為當然之手段，若行為
    人另具有傷害故意，並發生傷害結果，自應成立傷害罪名（最高法院八十六年度
    台上字第三八三五號判決要旨、四十七年度台上字第一三五○號判例意旨參照）
    經核，被告最初持美工刀直指被害人頸部，脅迫其將錢取出時，尚未存在其他加
    害行為，但俟因被害人不從並欲奪刀後，被告始持美工刀往被害人身上亂砍，並
    出拳毆打被害人胸腹部，致使被害人不能抗拒後而交出錢財予被告，則核被告所
    為，依其行為時法，應係犯懲治盜匪條例第五條第一項第一款之強盜罪及刑法第
    二百七十七條第一項之普通傷害罪，惟因被害人無意追究其傷害犯行而未據告訴
    ，依刑法第二百八十七條規定，被告所涉傷害罪嫌即非本院所得審究。至被告另
    涉懲治盜匪條例部分之犯行，因懲治盜匪條例業經立法院於九十一年一月三十一
    日三讀通過廢止適用，並經總統於同日公佈生效，但於懲治盜匪條例廢止適用同
    時，刑法第三十章關於強盜、擄人勒贖及其結合犯等相關條文亦併同修正、增訂
    ，並於同日經立法院三讀通過及經總統公佈施行，考其立法目的，係以修正後之
    刑法取代懲治盜匪條例，則修正後之刑法，即屬懲治盜匪條例之新法。是以，被
    告犯罪後法律已有變更，比較新舊法之結果，以新法即修正後之刑法第三百三十
    條第一項之規定有利於被告，依刑法第二條第一項前段規定，應適用最有利於被
    告之新法，即依裁判時之修正後刑法第三百三十條第一項之加重強盜罪處斷（公
    訴人認應適用修正前之刑法第三百三十條第一項云云，顯未及審酌立法意旨係以
    修正後之刑法取代懲治盜匪條例，是以，懲治盜匪條例之廢止，尚無從回復適用
    修正前刑法之餘地，故上開公訴意旨尚有誤會，謹此敘明）。末查，又被告前於
    八十八年間，因犯竊盜罪，經台灣高等法院台南分院判處有期徒刑六月確定，並
    於九十年一月十二日執行完畢一節，有台灣台南地方法院檢察署刑案資料查註紀
    錄表及台灣高等法院被告全國前案記錄表各一份在卷可按，其於五年之內再犯本
    件有期徒刑以上之罪，為累犯，應依法加重其刑。爰審酌被告正值青年，不思以
    正當工作獲取財富，反而沈溺於電玩遊戲無法自拔，待花光身上所帶現款後，竟
    圖謀非分財物，並即刻以其身上所攜帶刀械犯案，且其於被害人反抗後，進而持
    刀朝被害人身體亂砍，甚且出拳痛毆被害人，而完全壓制被害人之抗拒力以貫徹
    其取財目的，均顯見其行為之惡性，併參以被害人精神上及身體上所受損害程度
    、犯罪後表示悔過態度及被害人於本院訊問時主動請求對被告予以從輕量刑等一
    切情狀，量處如主文所示之刑，以資懲儆。至扣案之美工刀刀刃一支，則係被告
    所有，並供其犯罪所用之物，爰併依刑法第三十八條第一項第二款規定予以宣告
    沒收。
三、公訴意旨另以：被告甲○○於被害人乙○○不從其指令以提出櫃台及身上之現款
    時，係基於殺人之不確定故意，而以其所持之美工刀往被害人乙○○身上亂砍，
    以致被害人身上多處遭殺傷，因認被告此部分所為，另涉有刑法第二百七十一條
    第二項之殺人未遂罪嫌等情。公訴人認被告涉有上開犯行，係以被告行兇之美工
    刀尚且因被告砍殺動作而斷裂掉過地上，可見被告當時用力之猛。參以被害人受
    有右上眉角、後頸部、右胸部、左手食指等多處刀傷，其所流之血不僅飛濺於地
    上，並噴至被告所著之衣、褲上，更足見被告當時確有殺人之不確定故意等為其
    主要論據；訊據被告則堅決否認有何殺人故意，辯稱：伊當時係持刀要向被害人
    強盜財物，但因被害人反抗，扭動掙扎，伊才會砍到她身體各部，至於美工刀刃
    係伊不慎砍到自己手部時才斷裂，且伊只要被害人交出錢來即離開現場，並無置
    被害人於死地之意思等語。經查，被害人於本院訊問時係證稱：被告係因伊搶刀
    子不成以後，才對伊亂砍，刀子只是在伊身上劃出皮肉傷痕，並未傷及頸部血管
    ，且除一個刀傷略深外，其餘傷口均不深，又被告持刀的姿勢，也只是在伊面前
    揮來揮去，並無往伊身上用力刺、砍的動作，嗣後伊花了數千元將傷口縫合，並
    無住院必要等語（見本院九十一年二月二十六日訊問筆錄），嗣經本院勘驗「金
    錢豹電玩店」之現場錄影帶，亦顯示被告於割傷及毆打被害人後不久，隨即於九
    十年十二月十二日上午八時五十分許緩步走出店外，而被害人亦於被告身後，扶
    著頭部傷口走出店外呼救，隨後便有一名中年男子陪同被害人再度入店察看，被
    害人並與該人對話以陳述事發情形等（見本院上開審判筆錄），則由錄影帶所呈
    現之情狀，被害人於遭受被告強盜財物後，尚且得以尾隨被告追出店外，並請求
    救援，嗣後也能保持清醒與人對話，亦顯見其受創情況未達倒地不起程度，且尚
    未對生命產生立即危險之情事，則被告顯非以足以致死之手段對被害人實施本件
    犯行，再者，美工刀刀刃係為對木製或紙製類圖案做細部修飾之用，故其刀刃甚
    薄而鋒利，如遇到較堅硬的物品，原本極易在切割之際斷裂，是以，亦難以被告
    強盜之時所使用之美工刀刀刃有斷裂情事，即逕自推斷被告必以殺人故意為之。
    綜前所述，被告被訴殺人未遂部分，尚屬不能證明，此外，復查無其他積極證據
    足認被告確有殺人故意，惟公訴人認被告此部分犯罪與前開論罪科刑部分（即加
    重強盜罪）有裁判上一罪之牽連犯關係，爰不另為無罪之諭知，附此敘明。
據上論斷，應依刑事訴訟法第二百九十九條第一項前段，刑法第二條第一項前段、第
第三百三十條第一項、第四十七條，判決如主文。
中      華      民      國    九十一    年      三      月     二十     日
                                  臺灣臺南地方法院刑事第二庭
                                          法  官  林彥君
右正本證明與原本無異。
如不服本判決，應於判決送達後十日內，向本院提出上訴狀。
                                          書記官  黃傳鈞
中      華      民      國    九十一    年      三      月     二十     日
附錄本案論罪科刑法條全文：
刑法第三百三十條第一項：
  犯強盜罪而有第三百二十一條第一項各款情形之一者，處七年以上有期徒刑。
